臺灣臺北地方法院民事判決　九十一年度簡上字第六二六號
　　上　訴　人　新得鴻紡織股份有限公司
　　法定代理人　甲○○
　　訴訟代理人　林良財律師
　　被　上訴人　乙○○
右當事人間請求給付票款事件，上訴人對於中華民國九十一年六月二十七日本院臺北
簡易庭九十一年度北簡字第八九三八號第一審判決提起上訴，本院判決如左：
    主      文
原判決廢棄。
被上訴人應給付上訴人新臺幣壹佰萬元，及自民國九十年七月十一日起至清償日止，
按年息百分之六計算之利息。
第一、二審訴訟費用由被上訴人負擔。
    事      實
甲、上訴人方面：
一、聲明：如主文第一、二項所示。
二、陳述：除與原審判決所載相同，茲予引用外，補稱：
  (一)緣被上訴人居中介紹一美商客戶向上訴人訂購美金五萬元之布料，嗣經孟加拉M.
    H.DRESS  CO.（下稱孟加拉公司）製成成衣後，因該美商與孟加拉公司間發生糾
    紛，致上訴人該筆布料貨款未獲清償，被上訴人為表示負責，遂於民國九十年五
    月二十六日與上訴人簽立協議書，約定由被上訴人負責取得該批成衣之商標釋放
    轉售授權書（LABEL  RELEASE），並在最短時間內尋找新買主轉售，開立信用狀
    予上訴人，再由上訴人轉開信用狀至孟加拉公司，上訴人除取得貨款及適當費用
    外，如有多餘售衣利潤，則歸被上訴人所有，並由被上訴人簽發發票日為九十年
    五月二十六日、受款人為上訴人、付款人為臺北銀行民生分行、票面金額為新臺
    幣一百萬元之支票一紙（下稱系爭支票）交予上訴人收執，作為擔保被上訴人履
    行該協議書之保證票。詎被上訴人未依約履行，經上訴人屢次催告並於九十年六
    月二十日函催被上訴人履行而未獲置理，上訴人乃於九十年七月十一日提示系爭
    支票，竟不獲付款，爰依票據關係及上開協議書約定，訴請被上訴人如數給付票
    款及自九十年七月十一日起至清償日止，按年息百分之六計算之利息。
  (二)被上訴人係因上開布料訂單原為其所承接，再轉下予上訴人，嗣上訴人向美商收
    取之貨款支票退票後，其為就轉下訂單予上訴人致生上訴人損失乙事表示負責，
    乃願承擔該批貨物之轉售責任，復因上訴人許以轉售貨物之利潤歸其所有，其認
    有利可圖，遂與上訴人簽立上開協議書，並簽發系爭支票予上訴人，作為其履行
    協議書義務之保證。又因系爭支票為即期支票，被上訴人慮及上訴人收受後立即
    提示兌現，乃於上開協議書載明「此保證票僅供保證用不得承兌」，系爭支票亦
    記載「此票係根據雙方05/26/2001之協議書，僅供保證使用，存入無效」，惟系
    爭支票既係被上訴人為擔保履行協議書義務而交付上訴人，乃履約保證金性質，
    解釋兩造真意應為被上訴人違反協議書所定義務時，上訴人得請求被上訴人給付
    票款，否則協議書約定被上訴人交付系爭支票即無意義。是該等記載僅在表明上
    訴人於被上訴人違反協議書前，不得逕行提示系爭支票，非謂上訴人不得向被上
    訴人主張票據權利。被上訴人屢經上訴人催告，迄未尋得新買主開立信用狀予上
    訴人，被上訴人既違反上開協議書之約定，自應如數給付票款予上訴人。
三、證據：除援用原審之立證方法外，補提商業發票、照片等件為證。
乙、被上訴人方面：
一、聲明：上訴駁回。
二、陳述：除與原審判決所載相同，茲予引用外，補稱：美商經被上訴人介紹，向上
    訴人購買布料。上訴人將布料交付孟加拉公司製成成衣後，未能出口銷往美國，
    上訴人所持有之信用狀亦不獲付款。被上訴人知悉上情後，為減少雙方損失，乃
    居中協調，該公司同意上訴人交付成衣加工費用每件美金一點七五元後，得將該
    批成衣運交臺灣，由被上訴人負責尋找買主出售，兩造乃簽立上開協議書，被上
    訴人並簽發系爭支票，惟系爭支票僅供保證履行上開協議書之誠意，非供支付上
    訴人款項之用，上訴人既未依協議書開立信用狀以支付孟加拉公司加工費用，復
    違約提示系爭支票，則渠訴請被上訴人給付票款，自無理由。
三、證據：除援用原審之立證方法外，補提商標釋放轉售授權書及其譯文等件為證，
    並聲請訊問證人蔡崑山。
    理      由
一、按訴之變更或追加，非經他造同意，不得為之。但第二百五十五條第一項第二款
    至第六款情形，不在此限。此項規定，於簡易程序之第二審程序準用之，民事訴
    訟法第四百三十六條之一第三項、第四百四十六條第一項分別定有明文。本件上
    訴人原依票據關係訴請被上訴人給付票款新臺幣一百萬元，及自九十年七月十一
    日起至清償日止，按年息百分之六計算之利息，嗣追加兩造之票據基礎原因「協
    議書」而有所請求，被上訴人雖不同意，惟上訴人所為訴之追加，核屬同法第二
    百五十五條第一項第二款所定請求之基礎事實同一，依上開規定，應予准許，合
    先敘明。
二、上訴人起訴主張：被上訴人居中介紹美商向渠訂購美金五萬元之布料，嗣經孟加
    拉公司製成成衣後，因該美商與孟加拉公司間發生糾紛，致渠該筆布料貨款未獲
    清償，被上訴人為表示負責，遂與渠簽立協議書，約定由被上訴人負責取得該批
    成衣之商標釋放轉售授權書，並在最短時間內尋找新買主轉售，開立信用狀予渠
    ，再由渠轉開信用狀至孟加拉公司，多餘售衣利潤則歸被上訴人所有，並由被上
    訴人簽發系爭支票予渠，作為擔保被上訴人履行該協議書之保證票。詎被上訴人
    未依約履行，經渠屢次催告履行而未獲置理，渠乃於九十年七月十一日提示系爭
    支票，竟不獲付款，爰依票據關係及上開協議書約定，訴請被上訴人如數給付票
    款及自九十年七月十一日起至清償日止，按年息百分之六計算之利息等語。
三、被上訴人則以：美商經其介紹，向上訴人購買布料。上訴人將布料交付孟加拉公
    司製成成衣後，未能出口銷往美國，上訴人所持有之信用狀亦不獲付款。經其居
    中協調，該公司同意上訴人交付成衣加工費用每件美金一點七五元後，得將該批
    成衣運交臺灣，由其負責尋找買主，兩造乃簽立上開協議書，其並簽發系爭支票
    ，惟僅供保證履行上開協議書之誠意，非供支付上訴人款項之用，上訴人既未依
    協議書開立信用狀支付加工費用，復違約提示系爭支票，則渠訴請給付票款，自
    無理由云云，資為抗辯。
四、查被上訴人居中介紹美商向上訴人訂購美金五萬元之布料，嗣經孟加拉公司製成
    成衣後，因該美商與孟加拉公司間發生糾紛，致上訴人該筆布料貨款未獲清償，
    兩造遂於九十年五月二十六日簽立協議書，被上訴人並簽發系爭支票交予上訴人
    收執，作為被上訴人履行該協議書之擔保。又上訴人於九十年七月十一日提示系
    爭支票而不獲付款等事實，業據上訴人提出系爭支票、退票理由單、協議書等件
    為證，且為兩造所不爭，堪信為真。
五、上訴人主張：被上訴人簽發系爭支票，作為擔保其履行協議書之保證票。詎被上
    訴人未依約履行，經渠屢次催告履行而未獲置理，渠自得請求被上訴人給付票款
    等語。被上訴人則以：系爭支票僅供保證履行協議書之誠意，非供支付上訴人款
    項之用，此觀協議書載明「此保證票僅供保證用不得承兌」、系爭支票亦記載「
    此票係根據雙方05/26/2001之協議書，僅供保證使用，存入無效」自明。上訴人
    既未依約開立信用狀支付加工費用，自不得違約提示系爭支票云云抗辯。經查：
  (一)按民法第九十八條規定，解釋意思表示，應探求當事人之真意，不得拘泥於所用
    之辭句。又解釋當事人之契約，應以當事人立約當時之真意為準，而真意何在，
    又應以過去事實及其他一切證據資料為斷定之標準，不能拘泥文字致失真意（最
    高法院三十九年度台上字第一０五三號判例意旨參照）。本件兩造簽立之協議書
    固載明「此保證票僅供保證用不得承兌」，系爭支票亦記載「此票係根據雙方
    05/26/2001之協議書，僅供保證使用，存入無效」等字樣，惟查，被上訴人係因
    其所居中介紹之美商與上訴人間，就上開布料貨款發生糾紛，經其查悉該批布料
    已製成成衣三千四百五十打，並存置於孟加拉公司，該公司要求需增加成衣加工
    費用支付F.O.B.每件美金一點七五元，方同意將該批成衣裝運交由臺灣方面處理
    出售，被上訴人因本件係其客戶（即美商）與工廠（即孟加拉公司）間之糾葛，
    致上訴人受有損失，乃與上訴人簽立上開協議書，約定由被上訴人出面負責取得
    該批成衣之商標釋放轉售授權書，並在最短時間內轉售，由被上訴人尋求新買主
    ，並開立信用狀至上訴人，由上訴人轉開立信用狀至孟加拉，兩造皆未再支付
    CMT費用之下，上訴人取得貨款全部及適當費用，如有多餘售衣利潤，則歸被上
    訴人所有，並約定由被上訴人開具面額新臺幣一百萬元之保證票，作為保證履行
    上開協議之誠意，此有兩造不爭之協議書可按（見原審卷第二八頁），足見系爭
    支票係被上訴人為向上訴人擔保履行上開協議書所定義務，而簽發予上訴人收執
    。是協議書上雖載有「此保證票僅供保證用不得承兌」，系爭支票亦記載「此票
    係根據雙方05/26/2001之協議書，僅供保證使用，存入無效」等字樣，惟依前揭
    兩造簽立協議書及交付系爭支票之緣由等情以觀，解釋被上訴人簽發系爭支票交
    予上訴人收執之真意，應係向上訴人擔保履行上開協議書所定在最短時間內尋求
    新買主，轉售該批成衣之義務，倘被上訴人違約未履行該等義務，上訴人即得請
    求被上訴人給付系爭支票票款甚明。被上訴人雖辯以：系爭支票僅供保證履行協
    議書之誠意，非供支付上訴人款項之用，上訴人不得違約提示云云，惟倘兩造協
    議當時之真意，係上訴人無論被上訴人履行上開協議書之義務與否，均不得提示
    系爭支票，則兩造於協議書約定被上訴人交付系爭支票予上訴人收執，作為被上
    訴人履行協議之擔保乙節，即形同具文，從而上訴人所執系爭支票，即無由達成
    協議書所定之擔保效力。又因系爭支票為即期支票，是上訴人主張被上訴人慮及
    渠收受後立即提示兌現，乃於上開協議書及系爭支票上為前開記載，亦非無據。
    是綜觀上開兩造簽立協議書及交付系爭支票之緣由，足見該等記載之真意，應僅
    在表明上訴人於被上訴人違反協議書前，不得逕行提示系爭支票，非謂上訴人於
    被上訴人有違約情事時，亦不得行使票據權利。是被上訴人執前開協議書及系爭
    支票上不得提示之記載，抗辯其無庸就系爭支票票載文義負發票人之責，自非可
    採。
  (二)上訴人主張：被上訴人未履行協議書所定尋找買主、開立信用狀予渠之義務，渠
    自得請求被上訴人給付票款等語。被上訴人固不否認迄未履行尋找新買主開立信
    用狀、轉售該批成衣之義務，惟辯稱：因上訴人未先開立信用狀支付孟加拉公司
    加工費用，致協議書無法履行云云。經查，由該協議書記載：「‧‧‧經雙方共
    同協議由甲方（即被上訴人）出面負責取得該批成衣之商標釋放轉售授權書（
    LABEL  RELEASE），並在最短時間內轉售，經雙方同意由甲方尋求新買主，並開
    立信用狀至乙方（即上訴人），由乙方轉開立L/C至孟加拉‧‧‧」等情，且證
    人即上訴人職員蔡崑山亦證稱：依照協議書應由被上訴人尋找買主，達成成交成
    衣之訂單，並由該買主開出信用狀（包括工錢、布錢及其他費用），再由上訴人
    根據該信用狀，分割轉開信用狀至孟加拉公司，再由該公司出貨予該買主，協議
    書才算完成。伊屢催被上訴人尋找買主，然均無消息等語（見本院九十一年十月
    二十二日準備程序筆錄），足認被上訴人依約有先履行尋找新買主開立信用狀予
    上訴人之義務，非如被上訴人所辯上訴人應先開立信用狀予孟加拉公司後，其方
    有履行尋找買主之義務，至為明確。是上訴人主張：兩造約定被上訴人先尋找新
    買主開立一紙包含布錢、工錢、利潤之主信用狀予渠收受後，再由渠轉開一紙僅
    含工錢之信用狀予孟加拉公司，上訴人並無先開立信用狀之義務等語，應屬可採
    。被上訴人抗辯：因上訴人未先開立信用狀予孟加拉公司，致其無法尋找買主云
    云，洵非有據。被上訴人既迄未依協議書約定，履行尋找新買主開立信用狀予上
    訴人之義務，上訴人自得執系爭支票主張票據權利。
六、綜上，被上訴人既為向上訴人擔保履行上開協議書所定尋找買主之義務，而簽發
    系爭支票交予上訴人收執，則其迄未依約履行，自應就系爭支票票載文義負發票
    人之責，被上訴人抗辯無庸負責，即屬無據。從而，上訴人依據票據關係，請求
    被上訴人給付票款新臺幣一百萬元，及自系爭支票退票日即九十年七月十一日起
    至清償日止，按年息百分之六計算之法定利息，為有理由，應予准許。原審為上
    訴人敗訴判決，尚有未洽，上訴意旨指摘原判決不當，求予廢棄改判，為有理由
    ，應由本院予以廢棄改判如主文第一、二項所示。
七、本件事證已臻明確，兩造其餘攻擊防禦方法，核與判決結果不生影響，不予一一
    論述，併此敘明。
八、據上論結，本件上訴為有理由，依民事訴訟法第四百三十六條之一第三項、第四
    百五十條、第七十八條，判決如主文。
中　　　華　　　民　　　國　　九十一　　年　　 十二 　　月　　 二十 　　日
                                        臺灣臺北地方法院民事第三庭
                                            審判長法  官　楊絮雲
                                                  法  官  李慈惠
                                                  法  官  陳芃宇
右為正本係照原本作成。
本判決不得上訴。
中　　　華　　　民　　　國　　九十一　　年　　 十二 　　月　　 二十 　　日
                                              法院書記官  高菁菁
